【裁判字號】    98,訴,2470
【裁判日期】    990106
【裁判案由】    損害賠償
【裁判全文】
臺灣板橋地方法院民事裁定              98年度訴字第2470號
原      告  仲泰祥國際開發有限公司
法定代理人  甲○○
訴訟代理人  林明正律師
複代 理 人  周志吉律師
被      告  華城電機股份有限公司
法定代理人  乙○○
訴訟代理人  陳鄭權律師
複代 理 人  丁俊和律師
上列當事人間請求損害賠償事件，本院裁定如下：
    主  文
本件移送臺灣桃園地方法院。
    理  由
一、按訴訟之全部或一部，法院認為無管轄權者，依原告聲請或
    依職權以裁定移送其管轄法院，民事訴訟法第28條第1 項定
    有明文。
二、原告起訴主張被告前於民國96年8 月1 日與原告簽訂雇主委
    任招募契約（下稱系爭招募契約），委請原告代為招募被告
    所需之外國籍勞工計35名，從事中華民國境內之工作。被告
    除分別於96年12月、98年3 月引進外國籍勞工各1 名外，至
    今尚有33名員額未辦理招募，遽被告突以存證信函片面於98
    年8 月28日終止系爭招募契約，依系爭招募契約約定，被告
    顯已違約，自應負損害賠償責任。又依系爭招募契約第9 條
    約定，兩造既已有合意以本院為第一審管轄法院，本院自有
    管轄權。被告抗辯兩造間並無合意管轄之約定，本院係無管
    轄權云云，並不足採。為此，提起本件訴訟。
三、被告則抗辯兩造間就委請代為招募外國籍勞工事宜，所簽訂
    之契約，並非係原告所提出之系爭招募契約，而係如被證1
    、被證3 所示之「外籍勞工引進及後續服務合約書」（下稱
    系爭合約書）。原告所提出之系爭招募契約僅係為辦理泰國
    籍勞工引進所需交付予泰國駐台辦事處之相關文件之一，此
    由系爭招募契約書係以中、英對照方式為之，可資證明。故
    兩造間之契約關係、權利義務，雙方之真意乃仍應以系爭合
    約書為據，系爭招募契約僅不過是於申辦過程中，所需提出
    予外國駐台單位眾多申請文件之一，並非兩造契約關係、權
    利義務內容之所在，即兩造並無受系爭召募契約內容拘束之
    意。而系爭合約書既無合意由本院管轄之約定，本院自無管
    轄權，被告並否認曾與原告為上揭合意管轄之約定，蓋原告
    當初係以屬申辦文件為由，而請被告用印，被告亦係基於配
    合提供文件之意而為之，並無與原告成立合意管轄之意思。
    則本件即應由臺灣桃園地方法院管轄，請求為移轉管轄裁定
    等語。
四、原告雖主張兩造間就委請代為招募外國籍勞工事宜所生之一
    定法律關係，有合意管轄之約定存在云云，並提出原證1之
    系爭招募契約為證，然為被告所否認，並以系爭招募契約僅
    係為引進外國籍勞工一事，於申辦過程中所需提出予泰國駐
    台辦事處之文件而已，並非兩造間就上開一定法律關係所成
    立之契約，兩造間就前揭一定法律關係所簽訂之契約實為被
    證1 、3 所示之系爭合約書，自應以系爭合約書為據。而系
    爭合約書並無合意管轄之約定，可見兩造並無合意管轄之意
    思表示合致，是本件自仍應適用「以原就被」原則，由臺灣
    桃園地方法院管轄等語。經查，按所謂定管轄法院之合意，
    係指當事人兩造所為定管轄法院之意思表示合致而言。關於
    此項合意之意思表示，民事訴訟法並未規定應具備何種方式
    ，或以書面為之，或以言詞為之，固均無不可，惟如兩造間
    就定管轄法院合意之有無發生爭執時，依民事訴訟法第24條
    第2 項規定，即應以文書證之。本件原告雖有提出原證1 之
    系爭招募契約為證，且被告對於系爭招募契約上有關被告之
    印文係屬真正乙節亦不爭執，惟由系爭招募契約之形式以觀
    ，係採用中、英文對照方式為之，而本件兩造當事人均為本
    國人，若非如被告所辯系爭招募契約係屬申辦過程中所需提
    出予泰國駐台辦事處之文件，實無使用上揭方式為之必要，
    可徵被告辯稱系爭招募契約僅係申辦過程中所需提出之眾多
    文件之一而已，並非兩造間當初就上開一定法律關係所為意
    思表示合致之內容與真意所在，應屬事實，堪以採信，此由
    被告庭呈原告客戶服務記錄表上亦載明「給文件」等語並可
    得知。依此，益足徵被告辯稱系爭招募契約因屬文件性質，
    故被告承辦人員僅係依一般程序用印而已，就其內容並無與
    原告另外達成合意，雙方間之權利義務仍應以系爭合約書之
    約定為據等語，尚非全然無據。是以，承前所述，並探求雙
    方當事人之真意，本院因認原告主張兩造間就前揭一定法律
    關係所生爭執，訂有合意管轄之約定云云，尚難認係屬業經
    兩造磋商並達成意思表示合致之結果。從而，被告抗辯本院
    並無管轄權，並請求移轉臺灣桃園地方法院管轄，應認有理
    由。爰依被告聲請，將本件移送於該管轄法院。
五、依首開法條，裁定如主文。
中    華    民    國    99    年    1     月    6     日
                  民事第一庭    法  官  黃若美
以上正本係照原本作成
如對本裁定抗告須於裁定送達後10日內向本院提出抗告狀，並應
繳納抗告費新台幣1,000元整。
中    華    民    國    99    年    1     月    6     日
                                書記官  江怡萱

司法院資訊處製作；財團法人民間司法改革基金會備份。
